【裁判字號】    94,訴,498
【裁判日期】    950227
【裁判案由】    拆屋還地
【裁判全文】
臺灣雲林地方法院民事判決               94年度訴字第498號
原      告  丁○○○
            己○○
            丙○○
            戊○○
共      同  黃俊仁律師
訴訟代理人
複代理人    陳美如
被      告  乙○○
訴訟代理人  辛○○
上列當事人間請求拆屋還地事件，本院於民國九十五年二月十四
日言詞辯論終結，判決如下：
    主  文
被告應將坐落雲林縣北港鎮○○段三九○地號土地上如附圖所示
符號乙部分面積九‧六五平方公尺建物，同段三九二地號土地上
如附圖所示符號甲部分面積五‧五一平方公尺建物拆除，並將土
地交還原告。
訴訟費用由被告負擔。
本判決於原告以新台幣伍拾貳萬元為被告供擔保後，得假執行；
但被告如於假執行程序實施前，以新臺幣壹佰伍拾參萬參仟玖佰
零伍元為原告預供擔保，得免為假執行。
    事實及理由
一、原告起訴主張：坐落雲林縣北港鎮○○段三九○、三九二地
    號為其所共有，隔鄰同段三八七、三八八、三八九地號土地
    及其上一八六、一八八建號建物則為被告所有。被告所有前
    述建物，並無合法權源，竟越界佔用原告所有部份土地，屢
    經催討未果，為此本於民法第七百六十七條規定提起本訴，
    並聲明如主文第一項所示並願供擔保，請准宣告假執行。被
    告則以：兩造所有相鄰土地，於民國八十年進行土地重測時
    ，係以建物之牆壁為界，依此判斷，其所有建物斷無越界情
    事，北港地政事務所所為測量並不正確等語，資為抗辯，並
    聲明（一）原告之訴及假執行之聲請均駁回（二）如受不利
    判決，願供擔保請准宣告免為假執行。
二、原告主張坐落雲林縣北港鎮○○段三九○、三九二地號為其
    所共有，被告所有同段一八六、一八八建號建物越界佔用如
    附圖所示符號甲面積五‧五一平方公尺、符號乙面積九‧六
    五平方公尺等情，業據其提出土地暨建物登記謄本為證，並
    經本院北港簡易庭履勘現場及囑託北港地政事務所派員測量
    屬實，製有勘驗筆錄、土地複丈結果圖說在卷可稽，信屬真
    實。
三、被告雖辯稱兩造相鄰土地於重測當時，係以建物之牆壁為界
    ，並提出雲林縣北港鎮地籍圖重測地籍調查表為憑。然查：
    依該地籍調查表所示，兩造經界物名稱為「參照舊地籍圖」
    ，並於備註欄加載「經實地調查結果因界址位於房屋中（內
    ）實地無法指界及埋設界標，土地所有權人同意參照舊地籍
    圖施測」等語，至於經界物位置一欄則均空白，並無被告所
    稱兩造相鄰土地以牆壁中心為界之記載，此觀之被告所提地
    籍調查表自明（見卷宗第十九、二○頁）。又該土地重測時
    之指界人庚○○○亦到庭證述：其在地籍調查表上蓋章僅表
    示地政人員確曾到過現場，至於土地界址究竟位於何處，其
    並不清楚等語（見卷宗第五四頁），是尚難僅憑該地籍調查
    表遽認被告辯稱土地係以建物牆壁為界址等語為真實。
四、土地複丈時所使用之地籍圖係地政測量業務中最主要之參考
    資料，目前地政事務所據以辦理土地複丈之地籍圖，可分為
    圖解地籍圖及數值地籍圖。前者係以圖面線畫圖形註記方式
    表示，有比例尺大小及圖紙保存狀況之限制；而後者則以紀
    錄圖根點與界址點之數值座標為主，圖形輸出僅為副產品，
    不受外在因素之限制。綜合而言，數值地籍圖之精確度遠較
    圖解地籍圖為高。又依地籍圖測量實施規則第二百十八條、
    第二百十九條規定，數值區須以數值法辦理土地複丈，而圖
    解區則須以圖解法辦理。查坐落北港鎮○○段土地，係屬數
    值區，依前述規定，自應以數值法辦理土地複丈，其戶地測
    量之縱橫座標，並應計算至公釐止（地籍圖測量實施規則第
    一百○一條參照），則本件附圖所示複丈成果圖說可謂相當
    精密而準確，當可認定。又證人即測量員甲○○亦到庭證稱
    「（問：廟東段是不是屬於數值測量區？）是，它的準確度
    會比先前的圖解測量準確還高」、「（問：經過ＧＰＳ定位
    加上數值測量的結果，所測出來的成果圖精確度如何？）數
    值測量的在市區的誤差數值為二至六公分，基本上是相當準
    確的」等語（見卷宗第五六頁）。被告空言指稱附圖所示複
    丈成果圖說有誤等語，亦不足採信。
五、按所有人對於無權占有或侵奪其所有物者，得請求返還之。
    對於妨害其所有權者，得請求除去之。民法第七百六十七條
    定有明文。從而原告本於所有權之權能，請求被告拆屋還地
    ，洵屬有據，應予准許。
六、兩造陳明願供擔保，聲請宣告假執行及免為假執行，核無不
    合，爰分別酌定相當之擔保金額宣告之。
七、據上論結，本件原告之訴為有理由，依民事訴訟法第七十八
    條、第三百九十條第二項、第三百九十二條，判決如主文。
中    華    民    國    95    年    2     月    27    日
                  民事第一庭    法  官  鍾貴堯
以上正本係照原本作成
如對本判決上訴，須於判決送達後廿日內向本院提出上訴狀
中    華    民    國    95    年    2     月    27    日
                                書記官  蔡嘉萍


司法院資訊處製作；財團法人民間司法改革基金會備份。
